【裁判字號】    95,交聲,64
【裁判日期】    951101
【裁判案由】    違反道路交通管理處罰條例
【裁判全文】
臺灣宜蘭地方法院交通事件裁定          95年度交聲字第64號
原處分機關  交通部公路總局臺北區監理所宜蘭監理站
異  議  人
即受處分人  甲○○
                      宜蘭縣蘇.
上列受處分人因違反道路交通管理處罰條例案件，對於交通部公
路總局臺北區監理所宜蘭監理站民國95年5月2日所為之宜監字第
裁43─Q00000000號裁決聲明異議，本院裁定如下：
    主  文
原處分關於罰鍰新臺幣肆萬玖仟伍佰元部分撤銷。
前項撤銷部分，不罰。
其餘異議駁回。
    理  由
一、原處分意旨略以：異議人即受處分人甲○○酒後駕駛車號IW
    —8376號自小客車上路，而於民國95年3月12日2時10分許，
    在宜蘭縣羅東鎮○○路31號前，為宜蘭縣警察局羅東分局開
    羅派出所警員查獲，經羅東聖母醫院檢驗其血液中所含酒精
    濃度為160MG／DL，經換算為呼氣中所含酒精濃度達每公升0
    .8 毫克，員警即以異議人有違反（94年12月28日修正前，
    下同）道路交通管理處罰條例第35條第1項第1款規定之行為
    ，開立宜警交字第Q00000000號舉發違反道路交通管理事件
    通知單予以舉發，嗣異議人於應到案日期前聲明不服，原處
    分機關交通部公路總局臺北區監理所宜蘭監理站（下稱宜蘭
    監理站）乃依道路交通管理處罰條例第35條第1項第1款規定
    ，於95年5月2日以宜監字第裁43—Q00000000號裁決書裁處
    異議人罰鍰新臺幣四萬九千五百元，並吊扣駕駛執照十二個
    月（註：94年12月28日修正之道路交通管理處罰條例規定，
    於異議人行為時尚未生效施行，合先敘明）。
二、異議意旨略以：伊於95年3月12日2時10分許，並未駕駛車號
    IW—8376號自小客車，伊係於宜蘭縣羅東鎮○○路27號2樓
    住處喝酒後，到停於宜蘭縣羅東鎮○○路31號前之IW—8376
    號自小客車內拿東西時，遭人毆打攻擊，伊方上車啟動引擎
    與大燈，伊並未有酒後駕車之行為。況且，關於酒後駕車之
    公共危險犯行，亦經移送檢察官偵查起訴，基於一事不二罰
    原則，本件裁決顯不合法，為此，聲明異議，請求撤銷原處
    分。
三、按一行為同時觸犯刑事法律及違反行政法上義務規定者，依
    刑事法律處罰之，但其行為應處以其他種類行政罰或得沒入
    之物而未經法院宣告沒收者，亦得裁處之；前項行為如經不
    起訴處分或為無罪、免訴、不受理、不付審理之裁判確定者
    ，得依違反行政法上義務規定裁處之，95年2月5日生效施行
    （下同）之行政罰法第26條第1項、第2項定有明文，即所謂
    「一事不二罰原則」，申言之，一行為同時觸犯刑事法律及
    違反行政法上義務規定時，由於刑罰與行政罰同屬對不法行
    為之制裁，而刑罰之懲罰作用較強，故依刑事法律處罰，即
    足資警惕時，實無一事二罰再處行政罰之必要，且刑事法律
    處罰，由法院依法定程序為之，較符合正當法律程序，應予
    優先適用；但罰鍰以外之沒入或其他種類行政罰，因兼具維
    護公共秩序之作用，為達行政目的，行政機關仍得併予裁處
    。又如其行為經檢察官為不起訴處分或法院為無罪、免訴、
    不受理、不付審理（少年事件）之裁判確定者，因無一事不
    二罰疑慮，自得再依違反行政法上義務之規定處罰。
四、次按汽車（包括機器腳踏車）駕駛人飲用酒類或其他類似物
    後，其吐氣所含酒精濃度超過每公升零點二五毫克或血液中
    酒精濃度超過百分之零點零五以上者，不得駕車；汽車駕駛
    人，駕駛汽車經測試檢定有酒精濃度超過規定標準者，處新
    臺幣一萬五千元以上六萬元以下罰鍰，並當場移置保管該汽
    車及吊扣其駕駛執照一年，95年6月30日修正前道路交通安
    全規則第114條第2款、道路交通管理處罰條例第35條第1項
    第1款分別定有明文。另服用毒品、麻醉藥品、酒類或其他
    相類之物，不能安全駕駛動力交通工具而駕駛者，處一年以
    下有期徒刑、拘役或銀元三萬元以下罰金，95年7月1日修正
    生效施行前（下同）刑法第185條之3復定有明文。是行為人
    若因一酒醉駕車行為，同時觸犯刑法第185條之3之規定，並
    違反道路交通管理處罰條例第35條第1項第1款之規定，且法
    院已判決行為人有罪，依刑事法律處罰行為人後，行政機關
    即應受「一事不二罰原則」之拘束，不得再對行為人裁處罰
    鍰之處分。惟道路交通管理處罰條例第35條第1項第1款條文
    中關於「吊扣行為人駕駛執照一年」之處分規定，乃屬行政
    罰法第2條第1款所規定「吊扣證照」之其他種類行政罰（即
    限制或禁止行為之處分），依前舉行政罰法第26第1項但書
    規定，雖行為人之酒醉駕車行為已由法院判決行為人有罪，
    依刑事法律處罰行為人，行政機關仍得為上開「吊扣駕駛執
    照一年」之裁罰。
五、訊據異議人固矢口否認有酒後駕車之違規行為，然查：
（一）於本院95年度易字第149號被告即異議人甲○○涉嫌傷害
      、公共危險等刑事案件之偵、審過程中，針對「異議人甲
      ○○於95年3月12日1時40分許，在宜蘭縣羅東鎮○○路35
      號前駕駛IW—8376號自小客車欲停車時，因不慎碰撞停放
      該處之李佩玲所有之車牌號碼LU3—576號機車，導致該部
      機車擦撞停放在旁林淑妍所有之車牌號碼Q3—9585號自用
      小客車，造成林淑妍所有之該部自用小客車警報器鳴響，
      林淑妍與林素貴遂自宜蘭縣羅東鎮○○路25號外出查看，
      適見甲○○仍持續倒車之動作而不斷碰撞後方林淑妍所有
      之前開自用小客車，便趨前與甲○○理論，更因甲○○先
      前懷疑其夫與林淑妍間有曖昧關係，以致林淑妍質疑甲○
      ○故意駕車碰撞其所有之前開自用小客車而生口角爭執，
      進而互有肢體衝突；當時林淑妍及林素貴自甲○○未完全
      關上之車窗伸手入內抓方向盤時，均聞到甲○○有濃厚酒
      味且有酒醉現象。」等情，業據證人李佩玲於警詢時；證
      人林淑妍、林素貴於警詢、檢察官偵訊及本院審理時證述
      明確（見宜蘭縣警察局羅東分局警羅偵字第0950011128號
      刑案偵查影卷第21、10、13、16、19頁，臺灣宜蘭地方法
      院檢察署95年度偵字第1660號影卷第6、7頁，本院95年度
      易字第149號影卷第31、32、34、35、36頁），核與證人
      即舉發員警范裕德於上開刑事案件審理時及本院調查時所
      結證「我接獲報案才去現場，到現場時，甲○○還在車內
      ，我聞到甲○○身上有酒味，她還語無倫次，有酒醉現象
      ，甲○○一直在講從三十六台喝酒、唱歌回來，我有摸引
      擎蓋很熱，大燈也開著，車子還在發動中。依現場情形，
      可以確定車子是甲○○開的，而且後面的機車因為倒車也
      被撞倒。而且引擎很熱，如果是剛發動，引擎蓋不可能那
      麼熱」（見本院年度易字第149號影卷第42至44頁）、「
      我到現場處理時，異議人與林淑妍、林素貴正發生爭執，
      林淑妍、林素貴說異議人駕駛IW—8376車子回來倒車時，
      不慎撞擊林淑妍的車子，警報器響了二次，林淑妍、林素
      貴聽到警報器響就出來看，我到現場時是95年3月12日凌
      晨2點10分，我到現場以後，就請異議人下車，林淑妍、
      林素貴都說他們有受傷，要到醫院驗傷，林淑妍有到醫院
      ，救護車帶林淑妍、異議人到醫院，我就對救護車人員說
      ，要對二位傷者實施酒測。後來甲○○酒測值的結果是血
      液中含酒精濃度為160MG╱DL，所以我就在醫院對異議人
      開立舉發單。我到現場的時候，異議人的車子還是啟動的
      ，因為現場看到異議人的車子與LU—3576號機車、Q3—95
      85號車子接觸在一起，我到現場時有摸Q3—9585號車子的
      引擎蓋，引擎蓋是冷的，引擎沒有啟動。異議人的車子引
      擎是啟動的，引擎蓋的溫度很高，甲○○人是坐在駕駛座
      上，手握著方向盤，意識不太清楚，是經過警方勸告才下
      車。而且林淑妍、林素貴也說異議人有駕車衝撞她們的車
      子，所以我才認定異議人有酒醉駕車的行為。」之情節相
      符（見本院95年度交聲字第64號卷第32頁），復有現場照
      片43張在卷可稽，足徵被告甲○○應係於95年3月12日凌
      晨某時許，先在宜蘭縣羅東鎮「三十六台卡拉OK」飲酒後
      ，始駕駛IW—8376號自小客車返回其位於宜蘭縣羅東鎮○
      ○路27號2樓住處，並於95年3月12日1時40分許，在宜蘭
      縣羅東鎮○○路35號前，因停車不慎始與被告林淑妍及林
      素貴起衝突，警員始於95年3月12日2時10分到場處理。又
      警員到場將甲○○送往財團法人天主教靈醫會羅東聖母醫
      院急診後，於95年3月12日3時24分許，經抽血測得甲○○
      血液中所含酒精濃度為每毫升160MG／DL（換算後為呼氣
      中所含酒精濃度為每公升0.8毫克）之事實，亦有羅東聖
      母醫院之急生化檢驗報告1件存卷可參。綜上各情，自堪
      認定異議人甲○○於95年3月12日凌晨某時許，自宜蘭縣
      羅東鎮「三十六台卡拉OK」飲酒後，於同日凌晨1時許，
      駕駛IW—8376號自小客車上路返回其位於宜蘭縣羅東鎮○
      ○路27號2樓住處時，確實有呼氣中所含酒精濃度超過過
      法定標準0.2 5毫克之違規事實（警員查獲開立舉發違反
      道路交通管理事件單時間則為95年3月12日2時10分許），
      異議人空言否認有酒後駕車之違規行為云云，顯屬事後卸
      責諉過之詞，諉無足採。
（二）其次，員警就異議人上開酒後駕車之違規行為，以犯公共
      危險罪嫌移送臺灣宜蘭地方法院檢察署檢察官偵查後，承
      辦檢察官以異議人涉犯刑法第185條之3服用酒類，不能安
      全駕駛動力交通工具而駕駛罪嫌，而以臺灣宜蘭地方法院
      檢察署95年度偵字第1660號提起公訴，經本院於95年9月2
      7日以95年度易字第149號判決判處異議人有期徒刑三月，
      如易科罰金，以銀元三百元（即新臺幣九百元）折算一日
      ，並已於95年10月27日確定之事實，亦有上開起訴書、判
      決書、臺灣高等法院被告前案紀錄表各1件在卷可稽，並
      經調閱本院95年度易字第140號刑事案件卷宗查明屬實。
      是異議人於95年3月12日凌晨1時許，酒後無安全駕駛動力
      交通工具能力而駕駛IW—8376號自小客車之公共危險犯行
      （警員查獲開立舉發違反道路交通管理事件單時間則為95
      年3月12日2時10分許），確實業經法院依刑事法律對之判
      決科以刑罰無訛。
（三）依此，異議人於95年3月12日凌晨1時許，於酒後於吐氣所
      含酒精濃度超過每公升0.25毫克（已達0.8毫克）之情形
      下，仍駕駛IW—8376號自小客車上路之酒醉駕車行為（警
      員查獲開立舉發違反道路交通管理事件單時間則為95年3
      月12日2時10分許），係一行為同時觸犯刑事法律及違反
      行政法上義務規定，且其所涉服用酒類，不能安全駕駛動
      力交通工具而駕駛之公共危險刑事案件部分，既經法院判
      決有罪確定，則揆諸前開說明，基於行政罰法第26條第1
      項本文「一事不二罰」之原則，原處分機關自不得再就異
      議人上開酒後駕車之違規行為裁處「罰鍰」之處分，原處
      分機關對於異議人所為「罰鍰新臺幣四萬九千五百元」之
      處分，於法自有未合。
（四）至於原處分機關就異議人上開酒後駕車之違規行為所另裁
      處之「吊扣駕駛執照十二個月」之裁決，乃屬行政罰法第
      26條第1項但書、第2條第1款所稱之「其他種類行政罰（
      即吊扣證照）」，依上開行政罰法之規定，原處分機關自
      仍得依道路交通管理處罰條例第35條第1項第1款規定為上
      開之裁決，其所為之「吊扣駕駛執照十二個月」裁決，並
      無違法。
六、綜上所述，原處分機關針對異議人飲用酒類後其吐氣所含酒
    精濃度超過每公升0.25毫克而駕車之違規行為，所為「罰鍰
    新臺幣四萬九千五百元」之裁決，已違反行政罰法第26條第
    1項本文之規定，自非適法，異議人此部分異議為有理由，
    故就原處分機關所為此部分之裁決，應予撤銷，並為不罰之
    諭知。至於原處分機關針對異議人上開違規行為，所為「吊
    扣駕駛執照十二個月」之裁決，核與前舉行政罰法第26條第
    1項但書、第2條第1款及道路交通管理處罰條例35條第1項第
    1款之規定相符，並無違法或不當之處，故異議人就此部分
    所為之異議，並無理由，應予駁回。
據上論斷，依道路交通案件處理辦法第19、20條，裁定如主文。
中    華    民    國    95    年    11    月     1    日
                  交通法庭法  官  劉家祥
以上正本證明與原本無異。
如不服本裁定，應於裁定送達後5日內，向本院提出抗告狀。（
應附繕本）
                          書記官  邱淑秋
中    華    民    國    95    年    11    月    6     日


司法院資訊處製作；財團法人民間司法改革基金會備份。
